【裁判字號】    99,審交訴,250
【裁判日期】    991220
【裁判案由】    業務過失致死
【裁判全文】
臺灣高雄地方法院刑事判決           99年度審交訴字第250號
聲  請  人  臺灣高雄地方法院檢察署檢察官
被      告  林裕發
上列被告因業務過失致死案件，經檢察官聲請以簡易判決處刑（
98年度偵字第6806號、第20092 號、第20093 號），本院認不宜
以簡易判決處刑，改依通常程序審理（98年度審交簡字第3686號
），被告經訊問後為有罪之陳述，本院合議庭裁定由受命法官獨
任進行簡式審判程序，並判決如下：
    主  文
林裕發犯業務過失致人於死罪，處有期徒刑捌月。
    事  實
一、林裕發係營業小客車（計程車）駕駛人，為從事業務之人，
    於民國98年2 月5 日23時21分許，駕駛車牌號碼225-XZ號營
    業小客車，沿高雄市新興區○○○路由南往北方向行駛，其
    行至該路11號即高雄捷運R9站前時，原應注意在劃有分向限
    制線（雙黃線）之路段，不得駛入來車之車道內亦不得迴車
    ，以及車輛轉彎時應先確認有無來車始能緩速轉彎進入其他
    車道，以免同向或對向直行車輛因此不及閃避而發生碰撞並
    造成傷亡，詎其竟疏未注意及此，即貿然左轉將上開營業小
    客車輛駛入對向車道，適有余錫聖於同日下午某時飲酒後（
    酒醉駕駛之公共危險部分另經本院檢察署檢察官為不起訴處
    分），騎乘車牌號碼HTG －650 號之普通重型機車沿該路由
    北往南方向行駛到達該處，因林裕發將車輛突然駕駛侵入原
    屬於對向來車駕駛人即余錫聖之優先路權，致余錫聖閃避不
    及而撞至林裕發所駕駛上開營業小客車，造成余錫聖受有前
    頸部及左側頸部多處撕裂傷、左顴骨部及頦部撕裂傷、後頭
    部顱骨骨折、左股骨骨折及腹部、左背、四肢多處挫擦傷，
    經林裕發報警到場處理，當場表明其為肇事之人並將余錫聖
    送醫救治，然余錫聖仍延至同月6 日0 時31分許宣告不治死
    亡。
二、案經余錫聖之配偶劉月虹告訴及臺灣高雄地方法院檢察署檢
    察官據報相驗後自動檢舉簽分偵查起訴。
    理  由
一、本件被告林裕發所犯係死刑、無期徒刑、最輕本刑為3 年以
    上有期徒刑以外之罪，其於準備程序中就被訴事實為有罪之
    陳述，經告知簡式審判程序之旨，並聽取公訴人及被告之意
    見後，本院合議庭認宜進行簡式審判程序，依刑事訴訟法第
    273 條之1 第1 項規定，本院裁定改行簡式審判程序，合先
    敘明。
二、認定犯罪事實所憑之證據：
(一)上開犯罪事實，業據被告林裕發於警詢、偵訊及本院審理時
    均坦認不諱，並有道路交通事故現場圖、道路交通事故調查
    報告表( 一)(二) 各1 份、高雄市政府警察局交通大隊交通
    事故談話紀錄表1 份、被告林裕發之酒精測試表、高雄市政
    府警察局交通大隊事故分析研判表各1 紙、現場及車損照片
    共17 張 在卷可參。而被害人確實因本件車禍致受有前頸部
    及左側頸部多處撕裂傷、左顴骨部及頦部撕裂傷、後頭部顱
    骨骨折、左股骨骨折及腹部、左背、四肢多處挫擦傷之傷害
    ，於同日0 時31分許經送醫宣告急救無效死亡等情，有高雄
    市立聯合醫院98年2 月6 日診斷證明書1 紙在卷為憑，並經
    臺灣高雄地方法院檢察署檢察官督同法醫相驗屬實，製有相
    驗屍體證明書1 紙、檢驗報告書1 份、相驗照片8 張在卷足
    稽。
(二)按「駕駛人駕駛汽車，應遵守道路交通標誌、標線、號誌之
    指示，並服從交通指揮人員之指揮。分向限制線用以劃分路
    面成雙向車道，禁止車輛跨越行駛，並不得迴轉」道路交通
    安全規則第90條、第106 條第2 款、道路交通管理處罰條例
    第49條第2 款著有明文。次按「汽車行駛時，駕駛人應注意
    車前狀況及兩車併行之間隔，並隨時採取必要之安全措施，
    又汽車駕駛人飲用酒類或其他類似物後其吐氣所含酒精濃度
    超過每公升0.25毫克或血液中酒精濃度超過百分之0.05以上
    者，不得駕車」上開規則第94條第3 項、第114 條第1 項第
    2 款亦著有明文。本件被告為考領有職業自小客車駕駛執照
    之人，並有道路交通事故調查報告表( 二) 所載「有適當駕
    照」可相互勾稽信實，其駕車自應注意上開道路交通安全法
    規之規定，而依當時天候晴、夜間有照明、柏油路面乾燥、
    無缺陷，視距良好等，並無不能注意之情事，然被告竟疏未
    注意及此，即貿然左轉將上開營業小客車輛駛入對向車道，
    適被害人於同日下午某時飲酒後，酒測值已達血液酒測濃度
    80mg/dl ，相當於呼氣酒測濃度0.4mg/l 之不能安全騎乘機
    車之程度，有高雄市立聯合醫院（大同院區）余錫聖之生化
    檢驗單1 紙在卷可稽，被害人仍騎乘機車沿該路由北往南方
    向行駛到達該處，致被害人閃避不及而撞至林裕發所駕駛上
    開營業小客車，造成被害人受上開傷害經送醫急救後仍不治
    死亡，足證被告之駕駛行為顯有過失，且其過失行為與被害
    人死亡間，確有相當因果關係。而本件經上開鑑定委員會及
    覆議鑑定委員會鑑定結果，均認被告違反分向限制線，迴轉
    不當，為肇事主因; 被害人酒精濃度過量駕駛車輛及未注意
    車前狀況，為肇事次因。有高雄市政府交通局車輛行車事故
    鑑定委員會98年4 月7 日高市車鑑字第0980001254號函附之
    鑑定意見書1 紙、高雄市政府98年5 月27日高市府交三字第
    09800311 68 號函附之高雄市政府車輛行車事故覆議鑑定委
    員會鑑定覆議意見書1 紙在卷可參。從而，被告自白核與事
    實相符，是本件事證明確，被告上開犯行，應堪認定。
(三)至告訴人認被害人無肇事次因，及鑑定過程有違法疏漏，聲
    請再送鑑定乙節，本院認被告與被害人之肇事因素，業經高
    雄市政府交通局車輛行車事故鑑定委員會及覆議鑑定委員會
    ，分別斟酌事發當日之談話紀錄表、事故現場圖、現場照片
    、調查報告表等事證為鑑定，咸認被告違反分向限制線，迴
    轉不當，為肇事主因; 被害人酒精濃度過量駕駛車輛及未注
    意車前狀況，為肇事次因等語，有該會之鑑定意見書及覆議
    意見書在卷可按，經核無不法情事，且本院認定上開鑑定書
    佐以卷內相關證據已足以明確判斷本件交通事故責任歸屬，
    事實已臻明瞭，爰參照最高法院80年度臺上字第1063號之意
    旨及刑事訴訟法第163 條之2 規定，認再無送請其他機關鑑
    定之必要，予以駁回，附此敘明。
三、核被告林裕發所為，係犯刑法第276 條第2 項之業務過失致
    死罪。被告於肇事後，於有偵查權限之人知悉犯罪人之前，
    在場表示其肇事及陳述肇事經過並將被害人送醫，有高雄市
    政府警察局交通大隊交通事故談話紀錄表及高雄市政府警察
    局新興分局調查筆錄各1 份附卷可佐，為對於未發覺之犯罪
    自首接受裁判，應依刑法第62條前段之規定，減輕其刑。爰
    審酌被告因一時疏於注意前揭道路交通安全規則之規定，而
    駕駛營業小客車車違規迴轉肇事致被害人死亡，與被害人家
    屬未達成和解，惟念其於事後坦承犯行，及本件被害人飲酒
    後騎乘普通重型機車上路及未注意車前狀況亦有過失等一切
    情狀，量處如主文所示之刑，以資懲儆。
四、依刑事訴訟法第273 條之1 第1 項、第299 條第1 項前段，
    刑法第276 條第2 項、第62條前段，刑法施行法第1 條之1
    第1項、第2項前段，判決如主文。
本案經檢察官王兆琳到庭執行職務
中    華    民    國    99    年    12    月    20    日
                  刑事第三庭    法  官  沈宗興
以上正本證明與原本無異。
如不服本判決應於收受判決後10日內向本院提出上訴書狀，並應
敘述具體理由。其未敘述上訴理由者，應於上訴期間屆滿後20日
內向本院補提理由書(均須按他造當事人之人數附繕本)「切勿逕
送上級法院」。
中    華    民    國    99    年    12    月    20    日
                                書記官  楊雅蘭
附錄本判決論罪科刑之法條：
中華民國刑法第276條
因過失致人於死者，處2年以下有期徒刑、拘役或2千元以下罰金
。
從事業務之人，因業務上之過失犯前項之罪者，處5年以下有期
徒刑或拘役，得併科3千元以下罰金。

司法院資訊處製作；財團法人民間司法改革基金會備份。
